臺灣宜蘭地方法院民事判決　九十一年度小上字第一○號
　　上　訴　人　乙○○○
　　　　　　　　丁○○
　　　　　　　　丙○○
　　　　　　　　甲○○
　　被上訴人　　戊○○
右當事人間請求清償借款事件，上訴人對於中華民國九十一年九月十一日本院宜蘭簡
易庭九十一年度宜小字第四六號第一審判決提起上訴，本院判決如左：
  　主　　　文
上訴駁回。
第二審訴訟費用新臺幣壹仟肆佰伍拾柒元由上訴人負擔。
    理      由
一、按關於請求給付金錢或其他代替物或有價證券之訴訟，其標的金額或價額在新臺
    幣十萬元以下者，適用本章所定之小額程序、對於小額訴訟之第一審裁判，得上
    訴或抗告於管轄之地方法院，其審判以合議行之、小額訴訟程序，依上訴意旨足
    認上訴為無理由者，得不經言詞辯論為之，民事訴訟法第四百三十六條之八第一
    項、第四百三十六條之二十四第一項、第四百三十六條之二十九第二款分別定有
    明文。
二、經查，本件訴訟標的金額為新臺幣（下同）七萬八千元，未逾十萬元，依前舉民
    事訴訟法第四百三十六條之八第一項之規定，本件訴訟自應適用小額訴訟程序，
    合先敘明。
三、本件上訴人提起上訴，其上訴理由略以：證人李文濱於原審證稱「當時係應（
    急）須用錢才請求」，與證人林阿茶證稱「後來我得悉他的土地因被徵收，有徵
    收款，所以我們就去向他請求」之證詞互相矛盾，該二證人係被上訴人之父母，
    就同一事實竟有互相矛盾之說詞，應難認其證言屬實，始符經驗法則。證人林
    阿茶證稱「王銀俊表示五個月後要還」，但系爭票據之還款日期卻是七個月，足
    見其證詞與卷內證據不符。上訴人之被繼承人王銀俊於民國七十七年間並無做
    買賣西瓜之生意，應不可能向被上訴人借錢週轉用來做買賣西瓜之生意，即證人
    李文濱於原審所為「本件係王銀俊向戊○○借錢去週轉做買賣西瓜生意」應與事
    實不符。原審採信被上訴人及其至親之矛盾說詞，而認被上訴人之主張為真實
    ，該判決自有理由矛盾之違法云云。惟查：
（一）、本件被上訴人主張「上訴人之被繼承人王銀俊向其借款七萬八千元未還」之
        事實，業據其提出本票一紙為證，並經證人即被上訴人之父李文濱、之母林
        阿茶到庭證述明確（參見原審九十一年八月二十八日言詞辯論筆錄，原審卷
        第三四至三七頁）。至於被上訴人先前曾向王銀俊催討取回部分借款之原因
        ，證人李文濱與林阿茶之證言固有不符之處，且證人林阿茶證稱「王銀俊表
        示五個月後要還」等語，亦與卷附系爭本票到期日係於發票日後七個月之記
        載不一致，然查：系爭借貸關係於七十七年間發生，迄今已逾十餘年，因人
        之記憶力有限，證人對於斯時所生之事實，苟有部分失去記憶或為部分錯誤
        之陳述，衡屬事理之常。況且，就被上訴人主張「王銀俊向其借款七萬八千
        元未還」之部分，二位證人之證詞則相一致，並無任何矛盾之處。從而，本
        件情形自難僅因李文濱與林阿茶有部分證言不符、林阿茶所言與系爭本票之
        記載不符，即謂渠等之證詞全不可採。換言之，本件原審採認證人李文濱、
        林阿茶之證詞，認定被上訴人所主張之前揭事實為真實等取捨證據、認定事
        實之職權行使，均無違反經驗法則之處。因此，上訴人以「證人李文濱、林
        阿茶之證詞互相矛盾，應難認其證言屬實，始符經驗法則；證人林阿茶所為
        『王銀俊表示五個月後要還』之證詞與卷內證據不符」等節，提起本件上訴
        ，應認為無理由。
（二）、按對於小額程序之第一審裁判之上訴，非以其違背法令為理由，不得為之，
        民事訴訟法第四百三十六條之二十四第二項定有明文。所謂判決違背法令係
        指判決不適用法規或適用不當者而言。且依同法第四百三十六條之二十五規
        定，上訴狀應記載上訴理由，並表明原判決所違背之法令及其具體內容，以
        及依訴訟資料可認為原判決有違背法令之具體事實，上訴狀或理由書如未依
        此項方法表明者，即難認為已對小額訴訟第一審判決之違背法令有具體之指
        摘。又上訴理由如僅引用原審判決時之攻擊防禦方法作為上訴理由，應認為
        未對原審判決有何具體之指摘，不得謂已合法表明上訴理由，其上訴均難認
        為合法。查本件上訴人固主張「伊等之被繼承人王銀俊於七十七年間並無做
        買賣西瓜之生意，應不可能向被上訴人借錢週轉用來做買賣西瓜之生意，即
        證人李文濱於原審所為『本件係王銀俊向戊○○借錢去週轉做買賣西瓜生意
        』應與事實不符」云云，然該項主張並未具體指明原判決有何違背法令及該
        法令之內容。況且，上訴人前開主張，亦係引用原審判決時之攻擊防禦方法
        （參見原審九十一年八月二十八日言詞辯論筆錄，原審卷第三五頁）作為上
        訴理由。從而，本件上訴人雖以前述事由提起本件上訴，然揆諸首揭說明，
        應認為上訴人未對原審判決有何具體之指摘，不得謂其已合法表明上訴理由
        ，其此部分之主張，尚難認為合法。
（三）、次按於小額事件之上訴程序中並未準用民事訴訟法四百六十九條第六款之規
        定，此觀同法第四百三十六條之三十二第二項規定即明，意即對於小額程序
        之第一審裁判，並不得以第一審判決有「判決不備理由或理由矛盾」之違法
        情形為上訴理由。查本件上訴人固主張「原審採信被上訴人及其至親之矛盾
        說詞，而認被上訴人之主張為真實，該判決自有理由矛盾之違法。」云云，
        然查，就被上訴人主張「上訴人之被繼承人王銀俊向其借款七萬八千元未還
        」之事實，被上訴人之主張及證人李文濱、林阿茶之證言並無矛盾之處，已
        見前述，上訴人此部分之主張，已屬無據。況且，揆諸首揭說明，原審判決
        縱有上訴人所言理由矛盾之違法，該項事由仍非合法之上訴理由，上訴人以
        之為提起本件上訴之依據，仍難認為合法。
（四）、綜上所述，原審判決認定事實，適用法律，核均無違背法令之處，上訴論旨
        求予廢棄改判，依其上訴意旨，足認其上訴為無理由，爰依前引民事訴訟法
        第四百三十六條之二十九第二款之規定，不經言詞辯論，逕以判決駁回其上
        訴。
四、末按小額事件第一審法院為訴訟費用之裁判時，應確定其費用額，此項規定並為
    小額事件之上訴程序所準用，民事訴訟法第四百三十六條之十九第一項、同法第
    四百三十六條之三十二第一項定有明文。本件訴訟費用額，包括第二審裁判費一
    千二百八十七元、第二審送達郵費一百七十元，合計一千四百五十七元，爰依前
    揭法條規定，併於主文中確定之。
五、據上論結，本件上訴為無理由，依民事訴訟法第四百三十六條之二十九第二款、
    第四百三十六條之三十二第一項、第二項、第四百三十六條之十九第一項、第四
    百四十九條、第七十八條，判決如主文。
中　　　華　　　民　　　國　九十一　年　　　十一　　　月 　　二十五　 　日
                              臺灣宜蘭地方法院民事庭
~B審判長法官　楊麗秋
~B法　　　官　謝佩玲
~B法　　　官　劉家祥
右為正本係照原本作成。
本判決不得上訴。
中　　　華　　　民　　　國　　九十一　　年　　　十一　　月　　二十七　　日
~B法院書記官　邱淑秋
